【裁判字號】    89,交訴,2
【裁判日期】    891016
【裁判案由】    公共危險等
【裁判全文】
臺灣臺北地方法院刑事判決                            八十九年度交訴字第二號
    公  訴  人  臺灣臺北地方法院檢察署檢察官
    被      告  乙  ○
右列被告因遺棄致死等案件，經檢察官提起公訴( 八十八年度偵緝字第一二四五號 )
，本院判決如左：
        主      文
乙○從事業務之人，因業務上之過失傷害人，處有期徒刑月，如易科罰金，以佰
元折算壹日。
其餘被訴駕駛動力交通工具肇事致人受傷而逃逸部分，無罪。
        事      實
一、乙○平日以駕駛一輛車牌F8-4429 號自用小貨車到處販賣蔬菜維生，為從事駕駛
    業務之人。其於八十八年四月十五日下午三時四十五分許，駕駛該輛自用小貨車
    ，沿臺北市○○路由西往東方向行駛，途經「北安國中」大門往東第二支燈桿處
    ，適有一輛由甲○○所駕駛之車牌C4-520號營業小客車( 計程車 )因故障停在慢
    車道路邊待修，甲○○正站立車後檢視。乙○本應注意車前狀況並隨時採取必要
    之安全措施，而依當時係日間、天候晴、路面乾燥無缺陷、視距良好且無障礙物
    等情形觀之，並無任何足令乙○不能注意之情事，其應注意且能注意卻疏未注意
    ，竟貿然駕車前駛，自後撞擊該輛車牌C4-520號計程車尾部並將甲○○夾擊倒地
    。甲○○受有左足開放性骨折併皮膚缺損、臉部多處裂傷併肌肉斷裂、左側多處
    肋骨骨折併血胸等傷害。乙○肇事後，未立即停車採取救護或其他必要措施並向
    警察機關報告，卻逕自駕車逃逸。幸有路過計程車駕駛李昆洲因交通擁擠，目睹
    該輛自用小貨車「前擋風玻璃破裂、前保險桿( 防撞桿 )彎掉」，且聽到路旁機
    車騎士說該輛小貨車撞到人要跑掉，遂自小貨車左側超車後回頭記下「F8-4429
    」小貨車車牌報警循線查獲。
二、案經被害人甲○○訴請臺北市政府警察局中山分局移送臺灣臺北地方法院檢察署
    檢察官偵查起訴。
        理      由
一、有罪部分：
    (一)訊據被告乙○雖就其擁有車牌F8-4429 號自用小貨車及其曾於八十八年四月
        十六日將該輛自用小貨車送抵「嘉營汽車有限公司」( 臺北市○○區○○路
        一七六號 )修理等情供承不諱，惟矢口否認係其於修理前一日( 十五日 )駕
        駛該輛自用小貨車追撞甲○○及該輛車牌C4-520號計程車受損所致，辯稱略
        以「八十八年四月間，我在臺北市○○區○○街五十四巷廿一號租屋居住，
        每日下午駕駛該輛車牌F8-4429 號自用小貨車至臺北市○○區○○路六十七
        巷影劇五村的黃昏市場賣菜，係沿和平西路、康定路、市○○道、麥帥二橋
        、港墘路之路線行駛，並未經由紅綠燈多及車輛擁擠之北安路行駛。八十八
        年四月十六日上午起床後，發現停放在前揭汕頭街租住處前之該輛自用小貨
        車，遭不詳姓名之人撞到車頭卻找不到肇事者，只好自行將車輛送到嘉營汽
        車修理公司修理，我未加裝前防撞桿」云云。經查：
        １目擊證人李昆洲於八十九年一月十七日本院調查中親自到庭，就其於前揭
          時地駕駛一輛計程車目擊被告乙○所駕駛該輛車牌F8-4429 號自用小貨車
          肇事後，其車體「前擋風玻璃破裂、前保險桿( 防撞桿 )彎掉」，未停車
          處理，逕自駕車逃逸，惟因交通擁擠車速不快，其駕車超前記下車牌號碼
          報警等情結證明確，載明筆錄在卷可稽。況查被告乙○於八十八年四月十
          六日將該輛自用小貨車送修之「查驗及估價單」所載「修理項目」欄內，
          記載有「前擋風玻璃、車頭面板、前保險桿、儀表板修理、豉風機修理、
          車頭底板鈑金、右前柱鈑金」等項目，核與卷附「交通事故補充資料表」
          所載該輛車牌C4-520號計程車「後車尾撞毀內凹」車損嚴重情形及車損相
          片相符。被告乙○空言指稱「八十八年四月十六日上午發現號停放在臺北
          市○○街五十四巷廿一號租住處前之該輛自用小貨車遭不詳姓名之人駕車
          撞到車頭」云云，無非係畏罪卸責之詞，不足採信。
        ２本件被告乙○所有之該輛車牌F8-4429 號自用小貨車係「中華汽車工業股
          份有限公司」於1996年( 民國八十五年 )五月生產出廠之6203W 車型自用
          小貨車( 引擎號碼：X093472  )，於八十五年五月廿七日出售予被告乙○
          而靠行登記「承東通運有限公司」( 基隆市○○區○○街十五號一樓 )。
          該輛自用小貨車出廠時，車頭並未加裝「不鏽鋼」製防撞保險桿( 俗稱：
          防撞桿 )，但經銷商「匯豐汽車股份有限公司」在交車前，已加裝市價新
          臺幣六千元之前防撞桿。有「中華汽車工業股份有限公司」八十九年七月
          廿一日(89)中車業發字第八九○五八六號函一紙及「匯豐汽車股份有限公
          司」結帳清單影本一紙在卷可稽。是被告乙○空言否認該輛車牌F8-4429
          號自用小貨車未裝不鏽鋼製「前防撞桿」壹節，亦核與事實不符，不足採
          信。
        ３被告乙○既係領有駕駛執照之駕駛人，其就「道路交通安全規則」第九十
          四條第三項「汽車行駛時，駕駛人應注意車前狀況，．．．並隨時採取必
          要之安全措施」之規定，自應知之甚稔。況查本件交通事故發生當時係日
          間、天候晴、路面乾燥無缺陷、視距良好且無障礙物，有「道路交通事故
          調查報告表」一紙在卷，並無任何足令被告乙○有不能注意前揭規定之情
          事，其應注意且能注意竟疏未注意以致肇事，其對於本件交通事故之發生
          自有過失無疑。又被害人甲○○因本件交通事故受有左足開放性骨折併皮
          膚缺損、臉部多處裂傷併肌肉斷裂、左側多處肋骨骨折併血胸等傷害，亦
          有馬偕紀念醫院診斷證明書一紙在卷。本件被告乙○前揭駕車之過失行為
          與被害人甲○○所受前揭傷害間，確有相當因果關係。被告乙○犯罪事證
          明確，應予依法論科。
    (二)核被告乙○所為，係犯刑法第二百八十四條第二項前段業務過失傷害罪。公
        訴人認係犯刑法第二百八十四條第一項過失傷害罪，尚有未洽，起訴法條宜
        予變更。爰審酌被告乙○過失程度、造成之損害、犯罪後不知悔悟飾詞狡辯
        及迄未與被害人達成民事上和解賠償損害等一切情狀，量處如主文所示之刑
        並諭知易科罰金之折算標準，以示懲儆。
二、無罪部分：
    (一)按行為之處罰，以行為時之法律有明文規定者為限，刑法第一條定有明文，
        此即所謂「罪刑法定主義」。刑法第一百八十五條之四駕駛動力交通工具肇
        事致人受傷而逃逸罪，係於八十八年四月廿一日總統令修正公布增訂之處罰
        規定。
    (二)本件公訴意旨另略以：被告乙○駕駛動力交通工具( 車牌F8-4429 號自用小
        貨車 )肇事致人( 甲○○ )受傷而逃逸，因認其尚涉有觸犯刑法第一百八十
        五條之四駕駛動力交通工具肇事致人受傷而逃逸罪嫌云云。惟查本件被告乙
        ○之犯罪時間係在八十八年四月十五日，當時刑法第一百八十五條之四既然
        尚未經總統令修正公布已見前述，是依法律不溯及既往之原則，被告乙○此
        部分之行為即無予以刑事處分之依據，爰即應就此部分為無罪之諭知。
據上論斷，應依刑事訴訟法第二百九十九條第一項前段，第三百條，第三百零一條，
刑法第二百八十四條第二項前段，罰金罰鍰提高標準條例第一條前段，第二條，判決
如主文。
本案經檢察官楊國宏到庭執行職務
中      華      民      國    八  十  九    年    十    月    十六      日
                          臺灣臺北地方法院交通法庭
                                  法  官  鍾      華
右正本證明與原本無異。
如不服本判決，應於判決送達後十日內向本院提出上訴狀 (應附繕本) ，上訴於
臺灣高等法院。
                                  書記官  黃  繡  琴
中      華      民      國    八  十  九    年    十    月    十七      日
刑法第二百八十四條：
  因過失傷害人者，處六月以下有期徒刑，拘役或五百元以下罰金。致重傷者，處一
  年以下有期徒刑，拘役或五百元以下罰金。
  從事業務之人，因業務上之過失傷害人者，處一年以下有期徒刑、拘役或一千元以
  下罰金。致重傷者，處三年以下有期徒刑，拘役或二千元以下罰金。


司法院資訊處製作；財團法人民間司法改革基金會備份。
